【裁判字號】    90,上更(一),100
【裁判日期】    901012
【裁判案由】    偽造貨幣
【裁判全文】
臺灣高等法院花蓮分院刑事判決            九十年度上更(一)字第一號
    上訴人即被告  乙○○
    共        同
    指 定辯護 人  甲○○
右上訴人即被告因偽造貨幣案件，不服臺灣花蓮地方法院八十七年度訴字第七○號中
華民國八十七年五月十八日第一審判決 (起訴案號：臺灣花蓮地方法院檢察署八十七
年度偵字第四五八號)，提起上訴，判決後經最高法院發回，本院判決如左：
    主  文
原判決撤銷。
乙○○、丙○○共同連續行使偽造之通用紙幣，乙○○處有期徒刑年陸月，丙○○
處有期徒刑參年貳月。
扣案偽造之通用紙幣（新臺幣千元券）貳百張沒收。
    事  實
一乙○○於民國（下同）八十五年間，明知其友人趙克強(未據起訴)所交付不詳數量
  之新台幣( 下同 )千元券，係他人所偽造之通用紙幣，竟仍意圖供行使之用而予以
  收集，並將之藏置於其基隆市○○區○○路三十八之一號住處及基隆市○○路一五
  二巷十七號十一樓丙○○住處。趙女明知為偽鈔，竟仍意圖供行使之用而予以收集
  嗣於八十七年一月二十九日，乙○○與丙○○共同攜帶前開偽造之新台幣千元券二
  萬九千元前往花蓮地區遊玩，並與丙○○基於共同行使偽造通用紙幣之概括犯意聯
  絡，在花蓮市○○路國聲戲院旁，由丙○○持千元偽鈔一張，向小販吳道生，購買
  價值二百三十元之玉米，並找回真鈔七百七十元，嗣後再以同樣方法，分別向花蓮
  市遠東百貨公司附近之攤販購買雞腿、玉米，及在遠東百貨公司內購買衣服等物，
  並藉以換取真鈔，以供花用，前後共計行使千元偽鈔六次。乙○○、丙○○嗣又基
  於同前之概括犯意，於八十七年元月三十日晚，在花蓮市○○路二一六號陳俞樺所
  經營之服飾店，持千元偽鈔七張，向陳俞樺購買衣服，而經追蹤到場之吳道生當場
  指出渠等所使用之紙幣係偽鈔後，乙○○始以真鈔換回，而未得逞。乙○○及丙○
  ○嗣於同月三十一日十五時四十分許駕駛汽車行經花蓮縣警察局豐濱分駐所前時，
  為警欄檢查獲，並在乙○○上衣口袋內查獲千元偽鈔一張、在丙○○之皮包內查獲
  千元偽鈔五張，及在不知情之隋隋（七十七年二月八日生，丙○○之女）之背包內
  查獲千元偽鈔十七張（共計二十三張）、真鈔一千三百元及以偽鈔所購得之衣服二
  件。嗣經警依據乙○○之供述，於八十七年二月一日十時許，在基隆市○○區○○
  路三十八之一號乙○○住處臥室衣櫥抽屜內查獲千元偽鈔一百零七張，再於同日二
  十時五十分許，在基隆市○○路一五二巷十七號十一樓丙○○住處臥室梳妝台抽屜
  內，查獲千元偽鈔七十張。
二案經花蓮縣警察局鳳林分局報請臺灣花蓮地方法院檢察署檢察官偵查起訴。
    理  由
一右揭事實，已據上訴人即被告乙○○於警訊、偵查及審理時坦承不諱，且核與吳道
  生及陳俞樺在警訊及本院調查中所證述之情節相符，並有扣案之偽造千元紙幣二百
  張、使用偽鈔找回之真鈔一千三百元及使用偽鈔所購買之衣服二件扣案可稽，足證
  乙○○之前揭自白確與事實相符，堪以採信。
二訊據被告丙○○雖坦承其有以偽造紙幣向吳道生購買玉米及向陳俞樺購買衣服之情
  事，惟則矢口否認其有公訴意旨所指行使偽鈔及知悉被告乙○○將偽鈔藏於伊家之
  犯行，並辯稱，伊不知其向吳道生購買玉米之紙幣係偽鈔，伊向陳俞樺購買衣服的
  錢係真鈔云云。惟查，扣案二百張偽鈔中其中之七十張係在被告丙○○坐落基隆市
  ○○路一五二巷十七號十一樓住處臥室梳妝台之上層第一個抽屜內查獲，有花蓮縣
  警察局鳳林分局員警現場搜索照片可稽（見偵查卷第三○頁），該上層抽屜內係供
  放置梳子等梳妝常用物品之用，衡情被告丙○○應經常開啟使用，被告丙○○所辯
  伊不知該抽屜內放置有偽鈔一節，與常情顯然有悖。且扣案之千元偽鈔，紙質粗糙
  ，色澤與真鈔迴異，其重量亦顯然較真鈔為輕，已經原審及本院當庭勘驗不虛。依
  一般經驗法則，若將之夾雜於真鈔內一併持有，或有可能不被察覺，惟如大量持有
  時，單憑重量顯然較輕之特點，即可輕易察覺並非真鈔，被告丙○○在其住處所藏
  置之偽鈔達七十張之多，又已如前述，其於存放時，絕無可能不知係偽鈔。況被告
  丙○○攜女隋隋與被告乙○○一同外出遊玩，若非明知渠等所攜帶之紙幣並非真鈔
  ，而有被查獲之風險，何以會將渠等所攜帶之大部分之紙幣（十七張）藏置在其女
  隋隋（年僅十歲）之背包之內？被告丙○○所辯伊不知其所使用之紙幣係偽鈔一節
  ，與常情不合，不足採信。
三核被告乙○○、丙○○所為，係犯刑法第一百九十六條第一項行使偽造通用紙幣罪
  ，被告二人意圖供行使之用而收集偽鈔之行為，已為其嗣後之行使行為所吸收。雖
  檢察官僅就行使偽造之通用紙幣部分，提起公訴，然被告另為意圖供行使之用而收
  集偽造之通用紙幣罪，與起訴之事實間有實質上一罪之關係，而為起訴效力所及，
  自得併為審理，併予明。被告乙○○與丙○○間，有犯意之聯絡及行為分擔，為
  共同正犯。渠等最後一次以偽鈔向陳俞樺購買服飾時，因被發現係偽鈔而未得逞（
  以真鈔換回），該次之犯行尚僅止於未遂。渠等先後多次行使偽鈔之犯行，時間緊
  接，犯意概括，所犯構成要件相同，依其情節，顯然係基於概括犯意而為，為連續
  犯，應依刑法第五十六條規定，以既遂一罪論，並加重其刑。原審據以論罪科刑，
  固非無見，惟被告等以偽鈔向陳俞樺購買服飾之犯行，因被陳俞樺發覺而未得逞，
  該次犯行應屬未遂，原審疏未予以論斷，且被告乙○○自始即堅決否認其所持有之
  香煙二十包係其以偽鈔所購買，並辯稱，伊因煙癮很大，一天約須吸用三包香煙，
  故爾隨時均在車上備有大量之香煙以供吸用等語，核與常情尚不違背，且被告乙○
  ○被員警欄檢之時，正在長途旅行之中，被告前揭辯詞，尤非無據，衡情尚不得以
  推測之詞，遽認其所持有之香煙皆係以偽鈔所購，並進而認為係其犯罪所得之物，
  而予以宣告沒收。被告乙○○上訴意旨並指摘原審量刑過重，丙○○上訴意旨否認
  犯罪，固均無可取，惟原判決既有可議，本院自仍應予以撤銷改判。爰審酌被告等
  行使偽造紙幣，擾亂社會金融秩序，惟情節尚非重大等一切情狀，各量處如主文第
  二項所示之刑。扣案之偽鈔券二百張，應依刑法第二百條之規定沒收之。
四據上論結，應依刑事訴訟法第三百六十九條第一項前段、第三百六十四條、第二百
  九十九條第一項前段，刑法第二十八條、第五十六條、第一百九十六條第一項、第
  二百條，罰金罰鍰提高標準條例第一條前段，判決如主文。
本案經檢察官崔紀鎮到庭執行職務。
中      華      民      國    九十      年      十      月    十二      日
                                    審判長法官  吳  鴻  章
                                          法官  林  德  盛
                                          法官  黃  永  祥
右正本證明與原本無異。
如不服本判決，應於判決送達後十日內向本院提出上訴狀。其未敘述理由者，並應於
提出上訴狀後十日內向本院補提理由狀(均須附繕本)。
                                        書記官  吳  家  瑩
中      華      民      國    九十      年   十      月    十二      日


司法院資訊處製作；財團法人民間司法改革基金會備份。
